【裁判字號】    88,交易,96
【裁判日期】    890914
【裁判案由】    過失傷害
【裁判全文】
臺灣新竹地方法院刑事判決                          八十八年度交易字第九六號
    公  訴  人  臺灣新竹地方法院檢察署檢察官
    被      告  丙○○
右列被告因過失傷害案件，經檢察官聲請以簡易判決處刑（八十八年度偵字第一六六
九號），本院依被告之聲請改以通常程序審理，判決如左：
    主  文
丙○○因過失傷害人致重傷，處有期徒刑柒月。
    事  實
一、丙○○於民國八十八年一月三日晚上八時五分許，駕駛車號ＭＡ─三八Ｏ九號自
    小客車，沿新竹市○○路由南向北行駛，途經中和路口，本應注意汽車行車速度
    ，應依標誌規定（該路段時速限制為五十公里），且汽車行駛時應注意車前狀況
    ，隨時採取必要之安全措施；又汽車行駛至交叉路口，轉彎車應讓直行車先行，
    但直行車尚未進入交叉路口，而轉彎車已達中心處開始轉彎時，直行車應讓轉彎
    車先行，而依當時情形亦無不能注意之情事，竟疏於注意，超速行駛，於到達該
    路口十公尺遠處時，因認已先達交叉路口中心處、酒後騎乘車號ＯＡＢ─三七一
    號機車之騎士戴鴻文必會讓其先行，未採取必要之減速等安全措施即貿然直行，
    而與已先達交叉路口中心處、刻正在轉彎之戴鴻文發生相撞，且因力道過猛，致
    戴鴻文受撞彈起後再撞及丙○○所駕駛上開自小客車之擋風玻璃後摔落地面，受
    有頭部外傷併顱內出血、右肱骨股骨、脛骨骨折、右上肢肱骨骨折等傷害，現已
    為外傷性腦病變併左側肢體偏癱及全身多處骨折雙膝關節孿縮之重傷害。
二、案經戴鴻文之妻甲○○訴由臺灣新竹地方法院檢察署檢察官聲請以簡易判決處刑
    。
    理  由
一、訊據被告丙○○，對於在右開時、地超速與被害人戴鴻文發生車禍，並造成戴鴻
    文受傷之事實，業已於本院審理時坦承不諱，核與新竹市警察局第一分局肇事現
    場圖、道路交通事故調查報告表所載及肇事後之現場照片七幀所示之情節相符，
    並經證人即到場處理警員乙○○結證在卷；而依卷附前開交通事故調查報告表顯
    示，被告當時所行車之路面並無剎車痕，參以被害人機車被撞後形成之括地痕長
    達十九點三公尺長，且被告駕駛之自小客車擋風玻璃完全掉落破碎、車頂凹陷，
    被告亦坦承被害人係撞上其擋風玻璃後再彈出去，足認被告當時確有超速行車並
    在到達路口時未為減速作隨時停車之準備自明。又被告坦承其在到達路口處距離
    其車頭十公尺處即看到被害人騎機車左轉，而比對前開交通事故調查報告表及被
    告所庭呈之現場路口照片五幀所示，該路口非小，顯然被告當時尚未進入交叉路
    口、被害人又已先進入路口中心正在左轉中，佐以被告自承其車之正前方撞擊被
    害人之前輪右側面及卷附車輛毀損之照片，可知被告所駕駛之上開自小客車應為
    正面撞擊被害人，其未注意車前狀況、超速及未讓轉彎車先行，堪以認定。
二、按汽車行車速度，應依標誌規定；且汽車行駛時應注意車前狀況，隨時採取必要
    之安全措施；又汽車行駛至交叉路口，轉彎車應讓直行車先行，但直行車尚未進
    入交叉路口，而轉彎車已達中心處開始轉彎時，直行車應讓轉彎車先行。道路交
    通安全規則第九十三條第一項前段、第九十四條第三項、第一百零二條第一項第
    六款分別定有明文。被告駕車自應注意上述道路交通安全規定，且依當時路狀，
    又無不能注意之情形，竟疏於注意，以致肇事，致人受傷，被告顯有過失，被害
    人因本件車禍受有頭部外傷併顱內出血、右肱骨股骨、脛骨骨折、右上肢肱骨骨
    折等傷害，於本院審理時經醫師診斷現已為外傷性腦病變併左側肢體偏癱及全身
    多處骨折雙膝關節孿縮之重傷害，有臺灣省立新竹醫院（後改制為行政院衛生署
    新竹醫院）診斷證明書三份在卷可憑，被害人戴鴻文所受之重傷害與被告之過失
    行為間，有相當之因果關係。綜上所述，本件事證已臻明確，被告之過失犯行洵
    堪認定，應予依法論科。
三、次查，被害人戴鴻文因本件車禍致生重度肢障及意識不清，應認已達於重傷程度
    ，有中華民國殘障手冊及上開診斷證明書附卷足憑。核被告丙○○所為，係犯刑
    法第二百八十四條第一項後段之過失傷害致重傷罪。爰審酌被告犯罪後先不承認
    自己有過失、想辦法脫免責任，事後雖坦承犯行，惟遲遲不願與被害人和解，於
    本院八十九年八月十五日審理欲辯論終結前，復當庭表示能以新台幣（下同）二
    、三百萬之金額與告訴人和解，且上限為四百萬元，予告訴人一線希望，然經本
    院改期以供其與告訴人談和解後，竟又當庭表示只能賠償十到二十萬元，一再愚
    弄告訴人，絲毫對於其因個人一時疏忽對被害人及其家屬帶來無可言諭之痛苦有
    所愧疚，再斟酌被害人係酒後駕車（因送醫後昏迷而未作酒精測試，惟有行政院
    衛生署新竹醫院八十九年七月十七日出具之（八九）新醫歷字第四一七二號函所
    附急診及加護病房護理記錄記載其到院時有很濃的酒味，且每日飲用半瓶以上之
    米酒，足認其在案發時應係酒後駕車）等情狀，量處如主文所示之刑，以資懲儆
    。
四、據上論斷，應依刑事訴訟法第四百五十二條、第二百九十九條第一項前段，刑法
    第二百八十四條第一項後段，罰金罰鍰提高標條例第一條前段，判決如主文。
本案經檢察官羅雪梅到庭執行職務。
中      華      民      國    八十九    年      九      月     十四     日
                                  臺灣新竹地方法院交通法庭
                                      法  官  遲  中  慧
右正本證明與原本無異。
如不服本判決，應於判決送達後十日內向本院提出上訴狀( 應附繕本 )，上訴於
臺灣高等法院。
                                      書記官  龔  柏  萃
中      華      民      國    八十九    年      九      月     十四     日
附錄本案論罪科刑法條全文：刑法第二百八十四條第一項後段、
刑法第二百八十四條
因過失傷害人者，處六月以下有期徒刑、拘役或五百元以下罰金，致重傷者，處一年
以下有期徒刑、拘役或五百元以下罰金。
從事業務之人，因業務上之過失傷害人者，處一年以下有期徒刑、拘役或一千元以下
罰金，致重傷者，處三年以下有期徒刑、拘役或二千元以下罰金。


司法院資訊處製作；財團法人民間司法改革基金會備份。
